臺灣高雄地方法院刑事判決　　　　　　　110年度易字第101號
公　訴　人　臺灣高雄地方檢察署檢察官
被　　　告　吳麗蘭




輔　佐　人　
即被告之子　呂炎鍬


上列被告因竊盜案件，經檢察官提起公訴（109 年度偵字第1760
8 號），本院判決如下：
    主  文
吳麗蘭犯竊盜罪，處拘役肆拾日，如易科罰金，以新臺幣壹仟元
折算壹日。未扣案之錢包壹個（含現金新臺幣壹仟伍佰元）沒收
，於全部或一部不能沒收或不宜執行沒收時，追徵其價額。
    犯罪事實
一、吳麗蘭於民國109 年4 月7 日14時57分許，在址設高雄市○
    ○區○○路00號大潤發賣場外機車停車場，見方文慧所有之
    錢包1 個（內有現金新臺幣1,500 元）放置於方文慧停放在
    該停車場之車牌號碼000- 000號普通重型機車前座置物處無
    人看管，竟意圖為自己不法之所有，基於竊盜之犯意，徒手
    竊取之，得手後隨即搭乘不知情友人謝鳳女駕駛之機車離開
    現場。嗣方文慧發覺財物失竊而報警處理，經警調閱監視器
    錄影畫面而循線查悉上情。
二、案經方文慧訴由高雄市政府警察局鳳山分局報告臺灣高雄地
    方檢察署檢察官偵查起訴。
    理  由
壹、證據能力部分
一、按被告以外之人於審判外之言詞或書面陳述，除法律有規定
    者外，不得作為證據，刑事訴訟法第159 條第1 項定有明文
    。查證人即告訴人方文慧、證人謝鳳女於警詢中之證述，均
    為被告吳麗蘭以外之人於審判外之陳述，屬傳聞證據，且被
    告於審理中否認上開證據之證據能力，復查無其他例外取得
    證據能力之法律依據，依前揭規定，應認均無證據能力。
二、監視器影像係以攝影機之功能所攝錄之圖像，不含有人類意
    思表達之供述要素，所拍攝內容與現實情狀之一致性，係透
    過機械原理加以還原，並無人對現實情形之記憶、知覺經常
    可能發生之誤差，故該等監視器影像屬非供述證據，並無傳
    聞法則之適用（最高法院97年度台上字第3854號判決要旨參
    照）。被告雖於審理中空言主張：我不同意監視器錄影畫面
    檔案及擷取照片作為證據等語，但本院審酌卷附錄影監視畫
    面檔案及擷取照片與本案相關，且證據之取得並無違背法定
    程序情形，又已依法踐行證據調查程序，依上述判決意旨，
    仍具有證據能力。
貳、實體部分
一、訊據被告固坦承有於犯罪事實欄所載之時間與證人謝鳳女在
    案發地點，然矢口否認有何竊盜犯行，辯稱：我沒有偷錢包
    等語。惟查：
（一）被告於109 年4 月7 日14時57分許，與證人謝鳳女在址設
      高雄市○○區○○路00號大潤發賣場外機車停車場之事實
      ，業經被告坦承在卷，核與證人謝鳳女於本院審理中之證
      述情節大致相符（見本院卷第89頁、第93頁），並有監視
      器錄影截圖照片可參（見警卷第45頁至第55頁），故此部
      分事實，首堪認定。
（二）經本院當庭勘驗卷附監視器錄影畫面檔案，勘驗結果略以
      （見本院卷第90頁至第92頁，第97頁至第110 頁）：
    1.【檔名：UZJF2420.MP4之檔案】
    ⑴檔案播放時間00:00:33（監視器錄影畫面時間2020/04/07
       -14：56：34）一名身穿粉紅色上衣之女子手提袋子（下
      稱甲女）自畫面右方出現（圖1-1紅圈處）。
    ⑵檔案播放時間00:00:36~00:00:40 甲女朝畫面上方之方向
      移動，行經一台黑色機車（下稱A 車）時，甲女頭朝左方
      （即A 車所在方向）觀望（圖1-2 紅圈處），隨即移動至
      A 車旁並停留（圖1-3 紅圈處）。00:00:36在畫面右上方
      出現身穿紅色外套、淺色長褲女子（下稱乙女）（如圖1
      -2黃圈處），走向畫面右上方機車停車處。
    ⑶檔案播放時間00:00:42~00:00:48 ，甲女緩慢移勢至A 車
      前座附近並停留，甲女背對A 車前座（圖1-4 紅圈處），
      甲女左手碰觸A 車前座置物處（圖1-5 紅圈放大圖）。
    ⑷檔案播放時間00：00：53 ~00：00：57甲女移動身體方向
      ，面對A 車前座置物處（圖1-6 紅圈處）。甲女左右觀望
      後，彎腰接近A 車前座置物處（圖1-7 紅圈處）。
    ⑸檔案播放時間00：01：00~00 ：01：01甲女彎腰接近A 車
      前座置物處，隨後伸手碰觸A 車前座置物處，並自A 車前
      座置物處拿出一黑色長狀物（圖1-8 至圖1-10紅圈放大圖
      之黃圈部分），放入甲女隨身攜帶之袋子（圖1-11紅圈放
      大圖）。
    ⑹檔案播放時間00：01：02~00 ：01：04甲女提起袋子步行
      離開A 車（圖1-12紅圈處），朝畫面右上方行走。
    ⑺擋案播放時間00：01：04~00 ：01：13甲女提袋子朝畫面
      右上方之機車停車處行走女乘坐於機車上，將機車倒車出
      停車位。
    ⑻檔案播放時間00：01：14~00 ：01：49乙女騎乘機車朝畫
      面右方中間行駛，於00：01：21停下，甲女亦移動至乙女
      所騎乘之機車後方，於00：01：25甲女跨坐上乙女所騎乘
      之機車。於00：01：40乙女騎乘機車搭載甲女離開停車處
      ，00：01：49離開錄影畫面。
    2.【檔名：GWTH5852 .MP4 之檔案】
    ⑴檔案播放時間00：00：07~00 ：00：13（監視器錄影畫面
      時間2020/04/07-14 ：57：39）一名身穿粉紅色上衣之女
      子（下稱甲女）自畫面右方出現（圖2-1 藍圈處）。甲女
      朝畫面右方之方向移動，甲女隨即離開錄影畫面之範圍（
      圖2-2~藍圈處圖2-4 ）。
    ⑵檔案播放時間00：00：17~00 ：00：18畫面右方出現一台
      機車（下稱B 車），由穿著紅色外套及淺色長褲之人騎乘
      ，並停留在原地（圖2-5 、圖2-5-1 、2-6 藍圈處）。
    ⑶檔案播放時間00：00：20~00 ：00：39甲女移動至B 車後
      方（圖2-7 藍圈處），隨即坐上B 車後座（圖2-8 藍圈處
       ），數秒後B 車離開錄影畫面（圖2-9 ）。
    3.由上開勘驗結果，堪認案發當時監視器畫面錄影中有一名
      身著粉紅色上衣之女子，自停放於案發地機車停車場之黑
      色機車前座置物處竊取一長方狀之物品後，搭乘他人車輛
      離去現場。
（三）證人即告訴人方文慧於本院審理中證稱：我有於109 年4
      月7 日下午2 時57分許將機車停在大潤發賣場外機車停車
      場。我原本跟別人在買賣東西，要付錢給對方，聊天的時
      候就順手將錢包放在機車前座，後來因為我到賣場裡面吹
      冷氣，又在跟別人聊天，所以沒有注意到錢包被偷，是到
      我要去便利商店買東西的時候才發現錢包不見了。我被偷
      的錢包和我庭呈的錢包是同款，但顏色不同，失竊的金額
      以警詢時說的1,500 元為準，因為警詢時我尚未罹患精神
      疾病，記憶比較清楚。一開始有跟大潤發調監視器，但因
      為監視器畫面有死角，只能看到被告偷取的動作，無法取
      得被告的車牌，後來警察有去找私人住宅區的監視器畫面
      ，經比對後才得知是被告等語（見本院卷第132 頁至第13
      4 頁、第149 頁至第151 頁）。證人方文慧所述內容，核
      與上開本院勘驗監視器畫面結果相符，而觀諸證人方文慧
      所述查獲經過及卷附攝有車牌之監視錄影畫面截圖（見警
      卷第55頁），在員警依機車車牌循線查獲被告前，證人方
      文慧尚不知其錢包是遭何人所竊取，並無特意構陷被告之
      理，故其證詞堪以採信，亦足認證人方文慧確有於案發時
      、地遭竊內有現金1,500 元之錢包1 個。
（四）又查，證人謝鳳女於本院審理中則證稱：我跟被告是從事
      保母行業認識的，認識沒有很久，109 年4 月7 日那天被
      告打電話給我，問我要不要去大潤發逛街，被告請我騎車
      去她家載她。我沒有購物，但被告有購物，被告有拿著購
      物袋，1-2 圖中紅圈處粉紅色外套之人就是被告，被告當
      時綁馬尾等語（見本院卷第93頁至第94頁）。證人謝鳳女
      既為被告之友人，並無誣陷被告之理，其證詞亦堪採信。
      則依證人謝鳳女所述，前揭本院勘驗結果所示身著粉紅色
      上衣、行竊證人方文慧置於機車前座置物處錢包之人確為
      被告。
（五）綜上，本案事證明確，被告所辯不足採信，其犯行堪以認
      定，應依法論科。
參、論罪科刑
一、核被告所為，係犯刑法第320 條第1 項竊盜罪。
二、爰以行為人之責任為基礎，審酌被告為成年人，恣意竊取他
    人，未尊重他人財產法益，所為實不足取。兼衡被告否認犯
    行且尚未賠償告訴人方文慧所受損害之犯後態度，徒手竊取
    他人放置於機車前座置物處錢包及現金之犯罪手段與情節，
    竊得財物之價值，暨其於本院審理中自陳及財團法人台灣省
    私立高雄仁愛之家110 年1 月14日高仁家養字第1100040 號
    函所載之智識程度、家庭經濟生活及個人健康狀況（因涉及
    被告個人隱私，不予揭露，詳參本院卷第143 頁、審易卷第
    53頁），前無其他前科之素行等一切情狀，量處如主文所示
    之刑，並諭知易科罰金之折算標準。
三、未扣案之錢包壹個（含現金1,500 元），為被告本案犯罪所
    得，應依刑法第38條之1 第1 項、第3 項宣告沒收，並於全
    部或一部不能沒收或不宜執行沒收時，追徵其價額。
據上論斷，應依刑事訴訟法第299 條第1 項前段，刑法第320 條
第1 項、第41條第1 項前段、第38條之1 第1 項、第3 項，刑法
施行法第1 條之1 第1 項，判決如主文。
本案經檢察官鄧友婷提起公訴，檢察官陳俊宏、郭武義到庭執行
職務。
中    華    民    國    110   年    10    月    19    日
                  刑事第十三庭  審判長法  官  陳紀璋
 
                                      法  官  李怡蓉
 
                                      法  官  翁瑄禮
以上正本證明與原本無異。
如不服本判決應於收受送達後20日內向本院提出上訴書狀，並應
敘述具體理由；如未敘述上訴理由者，應於上訴期間屆滿後20日
內向本院補提理由書（均須按他造當事人之人數附繕本）「切勿
逕送上級法院」。
如因疫情而遲誤不變期間，得向法院聲請回復原狀。
中    華    民    國   110    年    10    月    19    日
                                      書記官  夏鴻鈞
附錄本案論罪科刑法條：
刑法第320條第1項
意圖為自己或第三人不法之所有，而竊取他人之動產者，為竊盜
罪，處五年以下有期徒刑、拘役或五十萬元以下罰金。